臺灣高等法院高雄分院刑事判決
111年度上訴字第169號
上  訴  人  臺灣高雄地方檢察署檢察官
上  訴  人  
即  被  告  黃柏鈞


            王泓葆


上  二  人
選任辯護人  劉韋宏律師
被      告  舒勺上


上列上訴人因被告等妨害秩序案件，不服臺灣高雄地方法院110
年度審訴字第601號，中華民國110年11月30日第一審判決（起訴
案號：臺灣高雄地方檢察署110年度偵字第183號），提起上訴，
本院判決如下：
    主  文
原判決撤銷。
舒勺上犯意圖供行使之用而攜帶兇器在公共場所聚集三人以上下
手實施強暴罪，處有期徒刑捌月，緩刑參年。並應向指定之政府
機關、政府機構、行政法人、社區或其他符合公益目的之機構或
團體，提供一百二十小時之義務勞務。緩刑中付保護管束。扣案
之鐵管壹支沒收。
黃柏鈞犯意圖供行使之用而攜帶兇器在公共場所聚集三人以上下
手實施強暴罪，處有期徒刑捌月，緩刑參年。並應向指定之政府
機關、政府機構、行政法人、社區或其他符合公益目的之機構或
團體，提供一百二十小時之義務勞務。緩刑中付保護管束。扣案
之鋁棒壹支沒收。
王泓葆犯意圖供行使之用而攜帶兇器在公共場所聚集三人以上下
手實施強暴罪，處有期徒刑捌月，緩刑參年。並應向指定之政府
機關、政府機構、行政法人、社區或其他符合公益目的之機構或
團體，提供一百二十小時之義務勞務。緩刑中付保護管束。扣案
之木棍、塑膠棍各壹支均沒收。
    事  實
一、舒勺上與王楚淮前因細故發生糾紛，2人遂於民國109年11月
    27日晚上7時許，在高雄市○○區○○○路000號「紅樓夢男模會
    所」內談判，事後舒勺上心生不滿，竟與黃柏鈞、王泓葆3
    人共同基於妨害秩序之犯意聯絡，於翌日（28）凌晨0時20
    分許，由黃柏鈞駕駛車號000-0000號自用小客車，搭載舒勺
    上與不知情之許御宸，王泓葆指示並搭載由不知情之林育勝
    所駕駛乘車號000-0000號自用小客車，另夥同不知情之許嘉
    達駕駛車號000-0000自用小客車、不知情之陳穎亭駕駛車號
    000-0000號自用小客車、不知情之傅冠傑駕駛車號000-0000
    號自用小客車、不知情之羅宇志駕駛車號000-0000號自用小
    客車一同跟隨，渠等共同前往高雄市○○區○○○路00○0號（起
    訴書誤載為七賢二路203號）前之公共場所後，舒勺上隨即
    持鐵管1支、黃柏鈞持鋁棒1支、王泓葆分持木棍、塑膠棍各
    1支，均為客觀上可為兇器使用之棍棒，對王楚淮所有、停
    放上開地點之車牌號碼000-0000號自用小客車下手實施強暴
    手段破壞之，致該車之車燈、引擎蓋等處受損後，旋即駕車
    離去，嗣經王楚淮發現車輛遭破壞後，隨即報警處理，經警
    調閱監視器錄影畫面，通知舒勺上、黃柏鈞、王泓葆3人到
    案，並扣得棍棒4支，始循線查獲上情。
二、案經王楚淮告訴由高雄市政府警察局新興分局報告臺灣高雄
    地方檢察署檢察官偵查起訴。
    理  由
一、本件被告舒勺上、黃柏鈞、王泓葆所犯係死刑、無期徒刑、
    最輕本刑為3年以上有期徒刑以外之罪，已經被告等就被訴
    事實先為有罪之陳述，經審判長告知被告簡式審判程序之旨
    ，並聽取當事人之意見後，依刑事訴訟法第273條之1第1項
    之規定，裁定進行簡式審判程序。又本件關於卷內之人證、
    書證等證據，依同法第273條之2規定，不受第159條第1項關
    於傳聞法則規定之限制，依法均有證據能力。
二、上開犯罪事實，業據被告舒勺上於警詢（偵卷第49至53頁）
    、偵訊（偵卷第292至293頁）、原審及本院審理時（原審法
    院審訴卷第71、95、109頁，本院卷第145頁）；上訴人即被
    告黃柏鈞於警詢（偵卷第73至76頁）、偵訊（偵卷第292頁
    ）、原審及本院審理時（原審法院審訴卷第71、95、109頁
    ，本院卷第145頁）；王泓葆於警詢（偵卷第189至193頁）
    、偵訊（偵卷第292至293頁）、原審及本院審理時（原審法
    院審訴卷第71、95、109頁，本院卷第145頁）均坦承不諱，
    核與證人即同案被告許御宸於警詢（偵卷第90至91頁）及偵
    訊（偵卷293、295頁）、同案被告林育勝於警詢（偵卷第13
    0至132頁）及偵訊（偵卷293頁）、同案被告許嘉達於警詢
    （偵卷第98至101頁）及偵訊（偵卷294、295頁）、同案被
    告陳穎亭於警詢（偵卷第120至122頁）、同案被告傅冠傑於
    警詢（偵卷第172至175頁）、同案被告羅宇志於警詢（偵卷
    第160至162頁）及偵訊（偵卷294頁）證述之情節，參核相
    符；並有高雄市政府警察局新興分局搜索扣押筆錄及扣押物
    品目錄表各2份（偵卷第77至81、137至141頁）、告訴人王
    楚淮之車輛受損照片4張（偵卷第29、31頁）、監視器光碟
    及擷取畫面照片10張（偵卷第105至113頁）在卷可稽，參核
    相符，堪以佐證。足認被告前揭任意性自白，核與卷內積極
    事證，均參核相符，洵堪採為論罪之基礎。是本案事證明確
    ，被告3人上開犯行，堪以認定，均應依法論科。
三、論罪科刑：
  ㈠核被告舒勺上、黃柏鈞、王泓葆所為，均係犯刑法刑法第150
    條第2項第1款、第1項後段之意圖供行使之用而攜帶兇器在
    公共場所聚集三人以上下手實施強暴罪。被告3人就上揭意
    圖供行使之用而攜帶兇器在公共場所聚集三人以上下手實施
    強暴之行為，有犯意聯絡及行為分擔，應論以共同正犯。又
    刑法條文有「結夥三人以上」者，其主文之記載並無加列「
    共同」之必要（最高法院79年度台上字第4231號判決意旨參
    照），是刑法第150條以「聚集三人以上」為構成要件，應
    為相同解釋，故主文之記載即不再無加列「共同」。
  ㈡次按犯刑法第150條第1項之罪，而有下列情形之一者，得加
    重其刑至二分之一：一、意圖供行使之用而攜帶兇器或其他
    危險物品犯之。二、因而致生公眾或交通往來之危險。同條
    第2項定有明文。是上開得加重條件，屬於相對加重條件，
    並非絕對應加重條件，是以，事實審法院依個案具體情狀，
    考量當時客觀環境、犯罪情節及危險影響程度、被告涉案程
    度等事項，綜合權衡考量是否有加重其刑之必要性。審酌本
    件被告3人意圖供行使之用而攜帶兇器犯在公共場所聚集三
    人以上下手實施強暴犯行，惟聚集人數非多（僅構成要件所
    定最低人數之3人）、亦無持續增加聚集群眾等難以控制之
    情，且施行暴力時間非長，傷害並未擴增，造成危害程度並
    非重大，兼衡被告3人已與告訴人就毀損犯行達成和解，有
    撤回告訴狀1紙在卷可參（偵卷第315頁）。從而，認被告3
    人之犯行以未加重前之法定刑即足以評價，爰不依上開規定
    加重其刑。
  ㈢原審據以論罪科刑，固非無見。惟按刑法第59條之酌量減輕
    其刑，必須犯罪另有特殊之原因與環境等等，在客觀上足以
    引起一般同情，認為即予宣告法定低度刑期尤嫌過重者，始
    有其適用，最高法院45年台上字第1165號刑事判例可資參考
    。查本件被告舒勺上僅因細故與被害人王楚淮相約談判後心
    生不滿，竟與被告黃柏鈞、王泓葆3人共同基於妨害秩序之
    犯意聯絡，由被告黃柏鈞駕駛車號000-0000號自小客車搭載
    被告舒勺上與不知情許御宸，被告王泓葆指示並搭載不知情
    林育勝所駕駛乘車號000-0000號自小客車，另夥同不知情許
    嘉達駕駛車號000-0000自小客車，不知情陳穎亭駕駛車號00
    0-0000號自小客車，不知情傅冠傑駕駛車號000-0000號自小
    客車，不知情羅宇志駕駛車號000-0000號自小客車尾隨，渠
    等共同至高雄市○○區○○○路00○0號前之公共場所後，被告舒
    勺上、黃柏鈞、王泓葆3人旋即自車內取出意圖供行使之用
    ，客觀上可為兇器之棒棍各1支，下手對被害人王楚淮所有
    ，停放該處之車牌號碼000-0000號自小客車下手實施強暴手
    段而破壞之，致該車之車燈、引擎蓋等處受損等情，實難認
    被告3人犯罪有何於客觀上足以引起一般同情之特殊原因及
    環境，縱被告3人犯後均坦承犯行，然此僅得為法定刑內從
    輕科刑之審酌，被告之犯罪原因、環境既無「情輕法重、顯
    可憫恕」之事由，無在客觀上足以引起一般人同情之狀況存
    在，自不符合刑法第59條規定，原審僅以被告3人犯後均坦
    承犯行，可見被告3人係因衝動、思慮不周所致，主觀之惡
    性非重，雙方復已經和解，被害人表示不予追究云云，率依
    刑法第59條之規定減輕其刑，自有未洽。檢察官上訴意旨，
    執此指摘原判決不當，為有理由；且原審判決並未過重，被
    告黃柏鈞、王泓葆上訴意旨，以原審量刑過重，指摘原判決
    不當，則無理由；自應由本院將原判決撤銷改判。
　㈣爰以行為人之責任為基礎，審酌被告等人攜帶兇器在公共場
    所實施暴力犯行，所為實有不該；惟念其等犯後犯後始終坦
    承犯行，又均與告訴人達成和解，告訴人表示不予追究，態
    度尚可，兼衡被告舒勺上自陳學歷為國中畢業，目前就讀五
    專中，現在沒有工作，未婚，無小孩；被告王泓葆自陳學歷
    為高職肄業，目前在家裡幫忙賣衣服，月收入約新臺幣（下
    同）2萬元，未婚，無小孩；被告黃柏鈞自陳學歷為高職肄
    業，目前在家裡幫忙從事防水工程，月收入約新臺幣1、2萬
    元，未婚，無小孩等智識、家庭及經濟狀況（原審法院審訴
    卷第109至111頁）等個人責任基礎，暨其等犯罪之動機、目
    的、手段、所生損害等一切情狀，分別量處如主文第1至3項
    所示之刑。又被告等前均未曾因故意犯罪受有期徒刑以上刑
    之宣告，有臺灣高等法院被告全國前案紀錄表一份附卷可稽
    ，其受此次偵審程序及科刑判決之教訓後，當知警惕而無再
    犯之虞，且其犯罪後已與告訴人成立和解，告訴人已表明不
    再追究之意，有撤回告訴狀一份可參（偵查卷第315頁），
    本院認其所受有期徒刑之宣告，以暫不執行為適當，併宣告
    被告等均緩刑三年。並斟酌情形，命被告等均應向指定之政
    府機關、政府機構、行政法人、社區或其他符合公益目的之
    機構或團體，各提供120小時之義務勞務。並依刑法第93條
    第1項第2款規定，諭知於緩刑中付保護管束。
四、沒收部分：
　　扣案之鋁棒、鐵管、木棍及塑膠棍各1支，均非屬被告3人所
    有，而係屬於同案許御宸、林育聖（2人業經檢察官另為不
    起訴處分），分別將該棍棒放置於所駕駛之小客車內，為許
    御宸、林育聖於偵訊供承在卷（偵卷第293頁），足認係其2
    人無正當理由提供被告舒勺上、黃柏鈞、王泓葆於本件犯行
    使用，爰依刑法第38條第2項、第3項前段規定，於各被告犯
    罪項下分別諭知沒收。且有宣告多數沒收，依同法第40條之
    2第1項規定，併執行之。
據上論結，應依刑事訴訟法第273條之1第1項、第369條第1項前
段、第364條、第299條第1項前段，刑法第150條第1項後段、第2
項第1款、第74條第1項第1款、第2項第5款、第93條第1項第2款
，刑法施行第1條之1，判決如主文。
本案經檢察官王清海提起公訴，檢察官呂乾坤提起上訴，檢察官
高碧霞到庭執行職務。　　
中　　華　　民　　國　　111 　年　　7 　　月　　20　　日
                  刑事第十庭    審判長法  官  陳中和
                                      法  官  陳松檀
                                      法  官  任森銓
以上正本證明與原本無異。
如不服本判決應於收受本判決後20日內向本院提出上訴書狀，其
未敘述上訴理由者，並得於提起上訴後20日內向本院補提理由書
狀（均須按他造當事人之人數附繕本）「切勿逕送上級法院」。
中　　華　　民　　國　　111 　年　　7 　　月　　20　　日
　　　　　　　　　　　　　　　　　　　書記官  謝佳育

附錄本判決論罪科刑法條：
刑法第150條
在公共場所或公眾得出入之場所聚集三人以上，施強暴脅迫者，
在場助勢之人，處1年以下有期徒刑、拘役或10萬元以下罰金；
首謀及下手實施者，處6月以上5年以下有期徒刑。
犯前項之罪，而有下列情形之一者，得加重其刑至二分之一：
一、意圖供行使之用而攜帶兇器或其他危險物品犯之。
二、因而致生公眾或交通往來之危險。